臺灣高等法院高雄分院刑事判決　　　　100年度上易字第910號
上　訴　人　臺灣屏東地方法院檢察署檢察官
被　　　告　吳正祥
被　　　告　吳正銘
上列上訴人因被告等毀損案件，不服臺灣屏東地方法院100 年度
易字第540 號中華民國100 年7 月26日第一審判決（起訴案號：
臺灣屏東地方法院檢察署99年度偵字第8798號），提起上訴，本
院判決如下：
     主  文
上訴駁回。
     理  由
一、公訴意旨略以：被告吳正祥、吳正銘基於毀損犯意之聯絡，
    於民國99年9 月10日上午10時許，在屏東縣林邊鄉○○○段
    13之3 地號土地林履堂所有之圍籬附近，共同出手將該圍籬
    拔除毀損後，丟棄於對面林履堂所有土地上，因認被告2 人
    涉犯刑法第354 條之毀損罪嫌。
二、按犯罪事實應依證據認定之，無證據不得認定犯罪事實；不
    能證明被告犯罪者，應諭知無罪之判決，刑事訴訟法第154
    條第2 項、第301 條第1 項分別定有明文。次按認定不利於
    被告之事實，須依積極證據，苟積極證據不足為不利於被告
    事實之認定時，即應為有利於被告之認定，更不必有何有利
    之證據；且被告否認犯罪所持之辯解縱屬不能成立，仍非有
    積極證據足以證明其犯罪行為，不能遽為有罪之認定；而認
    定犯罪事實所憑之證據，雖不以直接證據為限，間接證據亦
    包括在內，然而無論直接或間接證據，其為訴訟上之證明，
    須於通常一般之人均不致有所懷疑，而得確信其為真實程度
    者，始得據為有罪之認定，倘其證明尚未達此一程度，而有
    合理懷疑存在時，事實審法院復就其心證上理由予以闡述，
    敘明其如何無從為有罪之確信，因而為無罪之判決，尚不得
    任意指為違法（最高法院30年上字第816 號、第1831號、76
    年台上字第4986號判例意旨參照）。又告訴人之指訴，係以
    使被告判罪處刑為目的，故多作不利於被告之陳述，自不得
    以其指訴為被告犯罪之唯一證據（最高法院52年台上字第13
    00號判例、81年度台上字第3539號、84年度台上字第5368號
    判決意旨參照）。
三、公訴人認被告2 人涉犯毀損罪嫌，係以告訴人林履堂、告訴
    代理人林瑞堂之指訴、估價單及現場照片等資料，為其主要
    依據。訊據被告2 人固坦承有於上開時地徒手拆除前揭圍籬
    一事，惟堅決否認有何毀損犯行，辯稱：當時系爭圍籬設置
    的土地界址有爭議，當天早上請地政人員來測量，我們認為
    土地界址既然還沒確定，告訴人不應該將圍籬設置在該處，
    所以才徒手拆除，但我們沒有破壞，只是拔起來移到對面告
    訴人的土地上，當時林履堂、林瑞堂也在場知情，這些圍籬
    可以請工人再裝回去使用，我們沒有毀損故意，也沒有造成
    圍籬毀損等語。
四、經查：
  (一)告訴人林履堂所有坐落屏東縣林邊鄉○○○段13之3 地號土
    地上所設由錏管及塑膠網組成之圍籬係於99年9 月10日遭被
    告2 人徒手拆除一節，業據被告2 人於警詢、原審及本院審
    理時供承明確，核與告訴人、告訴代理人林瑞堂於警、偵訊
    、原審及本院審理時陳述情節大致相符，並有土地登記簿謄
    本、現場照片、地籍圖謄本、台灣高等法院高雄分院檢察署
    處分書、原審97年度易字第1137號判決書等資料附卷可稽（
    警卷第4 至5 、26至28、36、40至46頁），足見上開告訴人
    所有圍籬係由被告2 人於前開時地徒手拆除一情，應無疑義
    。
  (二)被告2 人於前揭時地徒手拆除系爭圍籬時，東港地政人員亦
    因雙方界址爭議而至現場履勘鑑界，當時在場人員甚多一節
    ，業據被告2 人供明在卷，核與證人即東港地政人員李榮光
    於原審審理證稱：99年9 月10日我去現場測量，雙方有爭執
    土地是何人的問題，我去的時候有看到圍籬，拔除前後的狀
    況如警卷照片所示等語（原審卷第42頁），及證人呂慈瑩於
    原審審理證述：99年9 月10日我有在場，是跟我先生一起去
    找被告，我有看到被告去搖錏管及塑膠網，然後放在對面的
    地上，被告沒有用工具，是用手搖，林瑞堂有在場，林履堂
    我不清楚，我有聽到被告說他們有去告訴地主等情相符（原
    審卷第43頁），並有被告所提現場照片附卷可參（原審卷第
    29至32頁）。查證人李榮光、呂慈瑩與被告2 人非為親屬至
    交，並無利害關係，衡情當無特別偏袒被告之理，其等上開
    證詞，應屬可採。又告訴人、告訴代理人均自承當時在場並
    攝有相片，此有現場照片附卷可稽（警卷第26至28頁），衡
    諸常情，倘被告2 人若有毀損之犯罪故意，自當掩人耳目，
    於夜深人靜時隱蔽為之，豈有於地政機關人員到場，現場鄰
    里多人，且告訴人、告訴代理人均在場時任意為毀損之犯罪
    行為之理？況雙方確實存有界址爭議，業如前述，是被告2
    人辯稱：係因界址確定前告訴人不應設置圍籬始為拆除，並
    無毀損故意等情，尚非無據。
  (三)觀諸卷附告訴人及被告所提當日照片，圍籬之錏管、塑膠網
    未見有何斷裂損壞，被告2 人於拆除時，曾將部分圍籬之塑
    膠網捲起，並將錏管及塑膠網放置在告訴人土地上，此有前
    開照片可證（警卷第26至28頁，原審卷第29至32頁）。又被
    告2 人拆除系爭圍籬時，並未使用任何工具，僅徒手為之，
    業據被告2 人及告訴人、告訴代理人於原審供述甚詳，依此
    情狀，被告2 人既係徒手拆除圍籬，尚難認定此舉業已造成
    系爭圍籬有何損壞可言。且依前揭照片所示，告訴人及告訴
    代理人顯然知悉被告2 人所拆除之系爭圍籬係放置在告訴人
    土地上，如該圍籬確實損壞無法使用，告訴人應能詳為舉證
    以實其說，惟告訴人竟於偵訊及原審審理供稱：我當初是請
    怪手將錏管釘下去，中間用網子圍起來，被告2 人趁那幾天
    下雨，土質鬆軟，將錏管搖晃後拔起來，把錏管及網子放在
    我田裡，我認為無法重新安裝，網子被告拆開沒有破損云云
    （偵卷第23頁，原審卷第39頁），告訴代理人則於原審審理
    證稱：被告2 人用手拆圍籬，拖到對面我們的土地上放，錏
    管拔起來就沒辦法再使用，有無壞掉我不知道，網子捲在一
    起不能使用云云（原審卷第40至41頁），足徵告訴人、告訴
    代理人針對圍籬是否毀損？能否再次使用？未能確切說明，
    僅係臆測無法再度使用，尚難僅憑被告2 人徒手拆下系爭圍
    籬乙節，遽認上開圍籬已達刑法第354 條之毀損程度。
  (四)綜上所述，被告2 人所辯上情，應堪採信。此外，復查無其
    他確切之證據足證被告2 人有公訴人所指之上開犯行，依上
    開判例之意旨，應認不能證明被告2 人犯罪，則原審所為被
    告2 人無罪之諭知，尚無不當。公訴人上訴意旨，仍執前詞
    ，指摘原判決不當，經核難認有理由，應予駁回。
據上論斷，應依刑事訴訟法第368條，判決如主文。
本案經檢察官劉宗慶到庭執行職務。
中    華    民    國  100     年    11    月    17    日
                  刑事第七庭    審判長法  官 莊飛宗
                                      法  官 蔡廣昇
                                      法  官 謝宏宗
以上正本證明與原本無異。
本判決不得上訴。
中    華    民    國  100     年    11    月    18    日
                                      書記官 蘇恒仁